【裁判字號】    94,重訴,64
【裁判日期】    950117
【裁判案由】    毒品危害防制條例
【裁判全文】
臺灣高雄地方法院刑事判決              94年度重訴字第64號
公  訴  人  臺灣高雄地方法院檢察署檢察官
被      告  丙○○
選任辯護人  吳玉豐律師
上列被告因毒品危害防制條例案件，經檢察官提起公訴（94年度
偵字第8338號），本院判決如下：
    主  文
丙○○共同運輸第二級毒品，累犯，處有期徒刑玖年陸月。扣案
甲基安非他命貳大包（驗後分別毛重壹仟零貳拾壹點玖公克、玖
佰捌拾柒點捌公克）、貳小包（驗後分別毛重壹拾肆點公克、
貳拾壹點陸公克），沒收銷燬之；扣案PUMA牌黑色背包壹個及NO
KIA 牌8250型行動電話壹支（手機序號為000000000000000 號，
內含0000000000號行動電話門號SIM 卡壹張），沒收之。
    事  實
一、丙○○前於民國92年間因妨害風化案件，經台灣屏東地方法
    院潮洲簡易庭判處有期徒刑6 月確定，於92年10月29日易科
    罰金執行完畢，詎其仍不知悔改，明知甲基安非他命係毒品
    危害防制條例第2 條第2 項第2 款所稱之第二級毒品，不得
    運輸、持有，竟與某綽號「明哥」、姓名年籍均不詳之成年
    男子（下稱「明哥」）基於運輸第二級毒品甲基安非他命之
    犯意聯絡，受「明哥」所託，至桃園地區，將「明哥」以不
    詳代價向某綽號「阿源」、姓名年籍均不詳之成年男子（下
    稱「阿源」）所購得之第二級毒品甲基安非他命攜回高雄地
    區，丙○○即於94年4 月8 日中午12時許，至約定地點桃園
    縣南崁村17鄰4 號之6 阿羅哈客運公司南崁站旁，以其所有
    NOKIA 牌8250型行動電話（手機序號：000000000000000 號
    、內插門號0000000000號SIM 卡使用）與「阿源」聯絡，「
    阿源」即駕駛不詳車牌號碼之白色自小客車前來會合，並交
    付欲託丙○○運送之甲基安非他命2 大包、2 小包與丙○○
    ，丙○○將上開甲基安非他命放入其所有隨身攜帶之PUMA牌
    黑色背包後，旋搭乘當日中午12時30分由上開車站出發之阿
    羅哈客運公司遊覽車南下高雄擬交與「明哥」，而運輸第二
    級毒品甲基安非他命。嗣於同日下午5 時25分許，丙○○抵
    達阿羅哈客運公司九如站（位於高雄縣九如路一段204 號）
    下車並步行至高雄市三民區○○○路345 號對面民族國中後
    牆外之人行道處，即為警據報查獲，並扣得丙○○所有用以
    聯絡運輸毒品事宜之上開NOKIA 牌8250型行動電話1 支、其
    所有用以運輸毒品之PUMA牌黑色背包1 個及其內之第二級毒
    品甲基安非他命2 大包（驗後分別毛重1021.9公克、987.8
    公克）、2 小包（驗後分別毛重14 .3 公克、21.6公克）；
    警方復於其位於高雄市苓雅區○○○路148 號9 樓之14住處
    ，扣得甲基安非他命2 小包（驗後毛重分別為8.9 公克、7.
    9 公克）、殘留甲基安非他命之電子磅秤1 台、3 號夾鍊袋
    1 包、存摺2 本、提款卡2 張、筆記簿2 本及行動電話1 支
    。
二、案經高雄市政府警察局報請台灣高雄地方法院檢察署檢察官
    偵查起訴。
    理  由
壹、證據能力之說明：
一、按被告以外之人，於審判外之言詞或書面陳述，除法律有規
    定者外，不得作為證據，此為刑事訴訟法第159 條第1 項所
    明定。是被告以外之人於司法警察（官）調查中所為之陳述
    ，依前開條文規定，係屬傳聞證據，原則上無證據能力。是
    本件證人乙○○於第1 次警詢（94年4 月8 日）中之陳述，
    對被告而言係屬傳聞證據，又無刑事訴訟法第159 條之2 、
    第15 9條之3 所規定之例外情形，被告復不同意作為證據，
    是乙○○第1 次警詢中之陳述並無證據能力。
二、按被告以外之人（包括證人、鑑定人、告訴人、被害人及共
    同被告等）於檢察事務官、司法警察官或司法警察調查中所
    為之陳述，與審判中不符時，其先前之陳述具有較可信之特
    別情況，且為證明犯罪事實存否所必要者，得為證據，刑事
    訴訟法第159 條之2 定有明文；而所謂「較可信之特別情況
    」，應就前後陳述時之各種外部情況進行比較，以資決定何
    者外部情況具有可信性，若陳述係在特別可信之情況下所為
    ，則虛偽陳述之危險性即不高，雖係審判外陳述，或未經被
    告反對詰問，仍得承認其有證據能力。本件證人乙○○於第
    2 次警詢（94年4 月9 日）時所為之陳述雖與審判中有所不
    符，惟當時乙○○所委任之吳玉豐律師有在場陪同其製作筆
    錄，乙○○並將其於94年4 月8 日所製作之第1 次警詢筆錄
    內容予以修正，足見其接受第2 次警詢時應係在自由意識下
    而為陳述，且其接受第2 次警詢時為本件被告遭查獲之翌日
    ，當時記憶自較深刻，不致因時隔日久而遺忘案情，又較無
    外力之干擾，具有較可信之特別情況，並為證明本件被告等
    犯罪事實存否所必要者，依上開刑事訴訟法第159 條之2 之
    規定，是乙○○第2 次警詢中之陳述，應有證據能力。
三、本件扣案第二級毒品甲基安非他命之檢驗報告雖屬傳聞證據
    ，然被告及辯護人於本院審理時均同意該鑑定書作為證據，
    且本院審酌該文書乃基於專業知識所作成，且未敘述本件案
    發經過等事實，而具有相當之中立性，其作成過程並無不適
    當，依刑事訴訟法第159 之5 條第1 項，自得作為證據。
貳、認定犯罪之證據及論罪科刑之理由：
一、訊據被告固不否認有與「阿源」相約於上開時、地，收受「
    阿源」交付之甲基安非他命2 大包、2 小包後，放入其所有
    之PUMA牌黑色背包內攜帶於身上，由阿羅哈客運公司南崁站
    搭乘阿羅哈客運遊覽車南下高雄，而於高雄市三民區○○○
    路345 號對面人行道上經警查獲等情，惟矢口否認有何運輸
    第二級毒品甲基安非他命之犯行，辯稱：警方在我身上扣得
    之甲基安非他命2 大包、2 小包（下均稱扣案甲基安非他命
    2 大包、2 小包）是我以新台幣（下同）300,000 元向「阿
    源」所購買，是買來供自己吸食所用等語。惟查：
  (一)本件由被告身上所扣得之疑似甲基安非他命晶體2 大包、2
    小包經送驗後，確定係第二級毒品甲基安非他命（2 大包驗
    前毛重分別為1022公克、987.9 公克，驗後毛重分別為1021
    .9 公 克、987.8 公克，2 小包驗前毛重分別為14.4公克、
    21.7公克，驗後毛重分別為14.3公克、21.6公克），有高雄
    醫學大學附設中和紀念醫院檢驗報告4 紙（報告編號：0000
    -000、0000-000、0000-000、0000-000號）在卷可稽。另於
    被告住處所扣得疑似甲基安非他命晶體2 小包，經送驗後亦
    確定係甲基安非他命（驗前毛重分別係9 公克、8 公克，驗
    後毛重分別為8.9 公克、7.9 公克），此有高雄醫學大學附
    設中和紀念醫院檢驗報告2 紙（報告編號：0000-000、0000
    -000號）在卷可稽。
  (二)被告雖辯稱上開扣案甲基安非他命2 大包、2 小包是其以30
    0,000 元向「阿源」購入供自己施用等語。惟查：
  1.扣案甲基安非他命2 大包、2 小包驗前合計毛重達2046公克
    ，而按正常人施用甲基安非他命最低致死劑量為1 公克，若
    單次使用超過此劑量即有致命之可能，此有行政院衛生署管
    制藥品管理局91年5 月13日管檢字第105628號函在卷可按，
    是倘被告每日均施用最低致死劑量1 公克，則上開甲基安非
    他命可供被告施用超過5 年，而縱依被告所供稱其1 天約施
    用2 、3 次（見本院95年1 月3 日審判筆錄），且每次均以
    單次最低致死劑量1 公克計算，而認被告每日須施用3 公克
    之甲基安非他命，則上開甲基安非他命可供被告施用逾22個
    月，顯已超過一般施用毒品者所持有之正常使用量。
  2.再被告經警查獲時採尿送驗結果呈甲基安非他命陰性反應，
    此有高雄市立凱旋醫院濫用藥物尿液檢驗報告1 紙在卷可稽
    （見本院卷第16頁），被告雖辯稱送驗尿液可能係其女友乙
    ○○之尿液而檢驗有誤云云，惟經本院將尿液及採樣被告唾
    液之棉棒，送法務部調查局鑑定結果，兩者之ＤＮＡ相對應
    ＨＶ段序列皆相符，有該局94年11月28日調科肆字第094005
    23570 號鑑定通知書在卷可按，足認該瓶尿液應係被告所排
    放無訛。且警方另於被告住處查獲甲基安非他命2 小包，而
    被告供稱：這2 小包安非他命是我於93年5 、6 月間買的，
    是我吸食剩下的等語（見本院95年1 月3 日審判筆錄），則
    被告所述其購入甲基安非他命之時間距其遭警查獲時已有超
    過半年之久，被告仍未將該2 小包安非他命施用完畢，足見
    被告縱曾施用甲基安非他命，亦尚未嚴重成癮；佐以證人即
    被告同居女友亦證稱：我沒有看過被告施用甲基安非他命，
    他也沒說過他有施用甲基安非他命之習慣等語（見本院上開
    審判筆錄），益可證被告辯稱扣案甲基安非他命2 大包、2
    小包是供其自己施用等語，洵不可採。
  3.被告於警詢時自承：其有施用甲基安非他命之習慣，係向「
    阿俊」以每包1 至2 公克2,000 元之價格所購得，在94年4
    月初還有向「阿俊」購買等語（見警卷第14頁），則依其上
    開供述，其所購得之散裝甲基安非他命，價格至少1 公克要
    價1000元；而於本院審理時則係供稱：我要施用的毒品都是
    大批買入，1 兩（即約37.5公克）約18,000至20,000元等語
    （見本院95年1 月3 日審判筆錄），則依其於本院審理中之
    供述，縱其大批購入甲基安非他命，價格亦至少1 公克要價
    480 元；而本件扣案甲基安非他命2 大包、2 小包總計多達
    2046公克，被告卻供稱其係以300,000 元所購得（1 公克價
    格低於150 元），顯與其自己供稱購入甲基安非他命之市價
    差異甚遠；再扣案甲基安非他命2 大包中之1 包經送內政部
    警政署刑事警察局鑑定結果，純度約為85% ，有該局94年5
    月23日刑鑑字第0940057447號鑑定書在卷可稽（見本院卷第
    15頁），足見該批甲基安非他命品質非劣，則被告辯稱其係
    以300,000 元之低價，購入本件扣案之2046公克甲基安非他
    命，實難採認。
  4.再依警方於被告住處所查獲，記載被告93年12月間日常收入
    開銷之帳本內容（見警卷第47至55頁）觀之，被告之經濟狀
    況尚屬拮据，日常收支餘額鮮少逾30,000元，而被告於警詢
    時自承：其與女友平常均無固定工作，係向雙親索取生活費
    等語，於本院審理時復供稱：我沒有固定工作，之前有開銀
    樓，後來景氣不好就收了，收了之後做零星金飾交換，沒有
    穩定之經濟來源，目前尚育有一幼子等語（見本院上開審判
    筆錄），且被告就施用甲基安非他命又未嚴重成癮，業據本
    院說明如前，被告竟尚有餘裕以300,000 元購入多達2046公
    克之甲基安非他命，顯與常情有違。又被告辯稱：購買毒品
    的300,000 元係我將母親贈與之1 克拉鑽石變賣得17萬餘元
    ，及簽地下樂透中獎12萬餘元而湊出來的等語（見本院上開
    審判筆錄），惟被告就此部分並未提出任何證據供本院參酌
    ，況被告施用甲基安非他命既未嚴重成癮，又有女友、幼子
    待養，平日收入僅靠不穩定之舊金翻新生意，生活支出尚須
    向其父母索取，且甲基安非他命又係警方嚴厲查緝之毒品，
    是縱其確有因變賣鑽石及簽賭中獎而獲取300,000 元，衡情
    應不至於全數用以購買多達2046公克之大量甲基安非他命隨
    身攜帶或放置住處，徒增遭警查獲之風險，是其上開所辯亦
    難採信。
  5.再被告雖否認其係為「明哥」運輸毒品，惟其於警詢時供稱
    ：我有替綽號「明哥」之男子工作、送東西，但是替他送釣
    竿去送修等語（見94年4 月8 日警詢筆錄），而證人乙○○
    於第2 次警詢時證稱：直到昨天警方從丙○○身上搜出大量
    安非他命，我才確定丙○○替「明哥」運送毒品，之前都是
    猜的，丙○○之前有向我提過要替「明哥」運送毒品，我跟
    他說危險，之後就沒有再討論等語（見94年4 月9 日警詢筆
    錄），佐以上開記載被告日常收入開銷之帳本內容（見警卷
    第47至55頁），被告之主要收入係多次「轉運費」收入，倘
    如被告所辯其係以金飾交易為業，其收入項目應不可能為此
    記載，又上開轉運費收入均係上萬元整數，顯非被告所辯係
    替「明哥」將釣竿送修之費用，益可證被告有為他人運輸毒
    品之行為；是本件被告應係為「明哥」運輸毒品，堪以認定
    。又上開帳本所記載之內容均係被告於93年12月間之收支狀
    況，並無94年1 月至3 月收支狀況之記載，而被告為本件運
    輸毒品犯行係94年4 月8 日，是既無證據證明被告於94年1
    月至3 月間有為他人運輸毒品之行為，則縱被告於93年12月
    間有為他人運輸毒品，亦與本件無連續犯之關係，而被告於
    93 年12 月間是否涉有運輸毒品犯行，則非本件之起訴範圍
    內，是就該部分本院自難予以審究，併此敘明。
  (三)綜上所述，足認扣案甲基安非他命2 大包、2 小包並非供被
    告自己所施用，亦非其所購入，其上開辯述顯係其為脫免為
    「明哥」運輸第二級毒品甲基安非他命之刑責而臨訟編纂，
    洵無足採。本件被告與「明哥」共同運輸第二級毒品甲基安
    非他命之犯行，事證明確，堪以認定。
二、按運輸毒品行為係指一切轉運或輸送毒品之情形而言，不論
    係自國外輸入或國內各地間之輸送，凡將毒品由甲地運輸至
    乙地，均屬之，且一旦起運，運輸行為即屬既遂，即使中途
    被截獲亦然（最高法院90年度台上字第120 號判決意旨可參
    照），而甲基安非他命屬毒品危害防制條例第2 條第2 項第
    2 款所列之第二級毒品，是核被告所為，係犯毒品危害防制
    條例第4 條第2 項之運輸第二級毒品罪。被告就本件運輸第
    二級毒品犯行與「明哥」間，有犯意聯絡及行為分擔，均為
    共同正犯。又被告持有第二級毒品安非他命後進而運輸，其
    持有之低度行為應為運輸之高度行為所吸收，不另論罪。被
    告前於92年間因妨害風化案件，經台灣屏東地方法院潮洲簡
    易庭判處有期徒刑6 月確定，於92年10月29日易科罰金執行
    完畢，有台灣高等法院被告前案紀錄表附卷可稽，其5 年內
    再犯有期徒刑以上之罪，為累犯，應依刑法第47條規定，加
    重其刑。爰審酌被告為人運輸第二級毒品甲基安非他命，毛
    重合計達2046公克，而甲基安非他命足以使施用者導致精神
    障礙、性格異常，甚至造成生命危險之生理成癮性及心理依
    賴性，嚴重戕害國民身心健康，危害社會治安至深且鉅，被
    告明知上情仍為他人非法運輸，助長毒品之泛濫，犯罪情節
    非輕，犯後又未坦承犯行，態度不佳等一切情狀，量處如主
    文所示之刑。扣案第二級毒品甲基安非他命2 大包（驗後分
    別毛重1021.9公克、987.8 公克）、2 小包（驗後分別毛重
    14.3公克、21.6公克），應依毒品危害防制條例第18條第1
    項前段之規定，予以宣告沒收銷燬，至送鑑耗用之部分，既
    已滅失，自無庸宣告沒收銷燬。扣案PUMA牌黑色背包1 個及
    NOKIA 牌8250型行動電話1 支（序號000000000000000 號）
    ，均為被告所有，並為供其犯本件運輸第二級毒品犯行所用
    之物，應依毒品危害防制條例第19條第1 項前段，宣告沒收
    之。又被告所使用之00000000 00 號行動電話門號雖係被告
    以其女友乙○○名義申請，惟實際係被告本人所使用，亦係
    由被告支付電信費用，業據被告供承明確（見警卷第15頁）
    ，並有被告記載其支付電信費之筆記簿影本附卷可佐（見警
    卷第52頁），而該門號雖係向電信公司租用，然扣案該門號
    之SIM 卡1 張並非租用之物，被告不使用該門號時亦無須將
    該卡返還電信公司，故該卡應實際係被告所有且為供本件犯
    罪所用之物，亦應依同條項之規定宣告沒收之。至警方於被
    告住處所扣得之甲基安非他命2 小包（驗後毛重分別為8.9
    公克、7.9 公克）、殘留甲基安非他命之電子磅秤1 台、3
    號夾鍊袋1 包、存摺2 本、提款卡2 張、筆記簿2 本及行動
    電話1 支，與本件被告運輸第二級毒品犯行無涉，爰不於本
    判決為沒收之諭知。
三、公訴意旨另以：被告基於販賣第二級毒品甲基安非他命之犯
    意，向「阿源」購入本件扣案甲基安非他命2 大包、2 小包
    欲再轉售圖利，而認被告亦涉犯毒品危害防制條例第4 條第
    2 項之販賣第二級毒品罪嫌。惟本件扣案甲基安非他命2 大
    包、2 小包並非被告向「阿源」所購入，業據本院認定如前
    ；而警方固於被告住處查獲殘留甲基安非他命之電子磅秤1
    台及夾鍊袋1 包，惟電子磅秤及空夾鍊袋等物品，持有原因
    不一，又為一般施用毒品者經常使用之物，是縱本案扣有前
    揭物品，亦不足以率予認定被告有意圖營利而販入扣案甲基
    安非他命2 大包、2 小包之犯行，此外，復查無其他證據證
    明被告確有公訴人所指此部分之犯行，惟公訴人謂被告販入
    後運輸至高雄市準備加以販出之行為，應論以較重之販賣第
    二級毒品罪，應係認被告涉犯之販賣第二級毒品罪與前揭論
    罪科刑之運輸第二級毒品罪間，有牽連犯之裁判上一罪關係
    ，是爰不另為無罪之諭知，併此敘明。
據上論斷，應依刑事訴訟法第299 條第1 項前段，毒品危害防制
條例第4 條第2 項、第18條第1 項前段、第19條第1 項前段，刑
法第11條、第28條、第47條，判決如主文。
本案經檢察官甲○○到庭執行職務。
中    華    民    國    95    年    1     月    17    日
                  刑事第十五庭  審判長法  官  唐照明
                                      法  官  陳筱蓉
                                      法  官  盧怡秀
以上正本證明與原本無異。
如不服本判決，應於判決送達後10日內，向本院提出上訴狀。
中    華    民    國    95    年    1     月    18    日
                                      書記官  林秀珍
附錄本判決論罪科刑法條：
毒品危害防制條例第4 條製造、運輸、販賣第一級毒品者，處死
刑或無期徒刑；處無期徒刑者，得併科新臺幣1 千萬元以下罰金
。
製造、運輸、販賣第二級毒品者，處無期徒刑或7 年以上有期徒
刑，得併科新臺幣7 百萬元以下罰金。
製造、運輸、販賣第三級毒品者，處5 年以上有期徒刑，得併科
新臺幣5 百萬元以下罰金。
製造、運輸、販賣第四級毒品者，處3 年以上10年以下有期徒刑
，得併科新臺幣3 百萬元以下罰金。
製造、運輸、販賣專供製造或施用毒品之器具者，處1 年以上7
年以下有期徒刑，得併科新臺幣1 百萬元以下罰金。
前五項之未遂犯罰之。


司法院資訊處製作；財團法人民間司法改革基金會備份。
